【裁判字號】    96,家訴,167
【裁判日期】    980224
【裁判案由】    分割遺產
【裁判全文】
臺灣臺北地方法院民事判決             96年度家訴字第167號
原      告  己○○
訴訟代理人  蕭介生律師
被      告  壬○○
訴訟代理人  朱瑞陽律師
            鍾典晏律師
            李益甄律師
上  一  人
複代理人    傅馨儀律師
被      告  乙○○
訴訟代理人  辛○○
            庚○○
被      告  庚○○
訴訟代理人  甲○○
被      告  丁○○
訴訟代理人  蔡朝安律師
            劉倩妏律師
            傅馨儀律師
            李益甄律師
被      告  丙○○
訴訟代理人  丁○○
上列當事人間請求分割遺產事件，本院於民國98年2月6日言詞辯
論終結，判決如下：
    主      文
兩造對於被繼承人戊○○如附表一、二所示之遺產准予變價分割
，變價所得價金由兩造依附表六之比例分配之。
兩造對於被繼承人戊○○如附表三所示之遺產，被告壬○○、乙○○、庚○○、丁○○、丙○○應協同原告己○○辦理繼承登記
後，由被告壬○○先行分配其中4,364,041 元，剩餘款項由兩造
依附表六之比例分配之。
兩造對於被繼承人戊○○如附表四所示之遺產，被告壬○○、乙○○、庚○○、丁○○、丙○○應協同原告己○○辦理繼承登記
後准予變價分割，變價所得價金由兩造依附表六之比例分配之。
原告其餘之訴駁回。
訴訟費用由兩造依附表六之比例負擔。
    事實及理由
壹、程序方面：被告乙○○經合法通知，未於最後言詞辯論期日
    到場，亦未提出書狀作何聲明或陳述，核無民事訴訟法第
    386 條所列各款情形，爰依原告之聲請，由其一造辯論而為
    判決。
貳、原告聲明求為判決：一先位聲明：(一)附表一、二所示土地及
    建物請准變價分割，扣除被告壬○○已取得新臺幣（下同）
    600萬元款項，將價金分配與原告六分之一。(二)附表三所示
    之股權及存款被告壬○○、乙○○、庚○○、丁○○、丙○○協同原告己○○辦理繼承登記，按應繼份分配六分之一與
    原告。(三)附表四所示之土地被告壬○○、乙○○、庚○○、
    丁○○、丙○○協同原告己○○辦理繼承登記後變賣共有物
    ，將價金分配與原告六分之一。(四)被告丁○○應給付原告新
    臺幣2,058,333元及自訴狀繕本送達翌日起至清償日止按年
    息百分之五計算利息。二備位聲明：(一)附表一、二所示土地
    及建物請准變價分割，扣除附表五被告丁○○股款12,350,0
    00元及被告壬○○已取得600萬元款項，將價金分配與原告
    六分之一。(二)附表三所示之股權及存款被告壬○○、乙○○
    、庚○○、丁○○、丙○○協同原告己○○辦理繼承登記，
    按應繼份分配六分之一與原告。(三)附表四所示之土地被告壬○○、乙○○、庚○○、丁○○、丙○○協同原告己○○辦
    理繼承登記後變賣共有物，將價金分配與原告六分之一。並
    主張：被繼承人戊○○於94年6月30日逝世，由兩造即繼承
    人壬○○、乙○○、丙○○、丁○○、庚○○、己○○共同
    繼承被繼承人戊○○之遺產。被告壬○○與被繼承人戊○○
    為夫妻，育有被告丁○○、丙○○二人，原告己○○與被告
    乙○○、庚○○為被繼承人戊○○與前妻癸○○所生子女。
    按公同關係之存續既非不可終止，則公同共有人中之一人或
    數人於訴訟外或於起訴時，以訴狀向他公同共有人表示終止
    公同關係之意思表示，而請求分割公同共有物，在審理事實
    法院，自應審認其所為終止公同關係之意思表示是否正當，
    能否認已有合法之終止，為適當之裁判，如可認終止為合法
    ，則其公同關係已不復存續，即無適用民法第829 條之餘地
    ，最高法院37年上字第7357號判例揭示甚明。又繼承人得隨
    時請求分割遺產，民法第1164條定有明文。附表所示之遺產
    業經繳清遺產稅，其中附表一、二所示之不動產業已辦妥繼
    承登記，附表三、四所示之遺產則尚未辦理繼承登記，故被
    告應協同原告辦理繼承登記後分割遺產。本件因公同共有物
    始終無法合理使用，屢次與被告壬○○等人商議，希能公平
    合理妥適處理，以使各公同共有人分享共有物之利益發揮共
    有物應有之經濟效用，詎遭不理，不得已以本訴狀送達向他
    公同共有人表示終止公同關係之意思表示，請求裁判分割共
    有物，俾使充分利用所有物達成經濟效用。
（壹）先位聲明部分：
一、遺產之分割範圍：
（一）附表一
    １、新店市○○段廣興小段59地號。
    ２、新店市○○段廣興小段60地號。
    ３、新店市○○段廣興小段60之6地號。
    ４、新店市○○段廣興小段76之1地號。
    ５、新店市○○段廣興小段86之5地號。
    ６、新店市○○段廣興小段86之7地號。
    ７、新店市○○段513地號。
（二）附表二
    １、新店市○○路60巷26號建物。
    ２、新店市○○路344號1樓建物。
    ３、新店市○○路344號3樓建物。
（三）附表三
    １、誠泰銀行新店分行，新臺幣（下同）6,941元。
    ２、新店郵局11支局，28,873元。
    ３、合作金庫新店支庫，318元。
    ４、臺北國際商業銀行新店分行，33,420元。
    ５、臺北國際商業銀行新店分行，50,143元。
    ６、誠泰銀行新店分行，64,502元。
    ７、慶鴻加油站有限公司，332,046元。
    ８、新店交通股份有限公司，2,982,935元。
    ９、環河加油站股份有限公司，538,837元。
    １０、光寶科技股份有限公司，415,140元。
    、中國人壽股份有限公司，527,462元。
    、中國信託投資股份有限公司，140,337元。
    、力晶科技股份有限公司，1,005,655元。
    被告壬○○於被繼承人戊○○逝世後，將所申報遺產之股票
    出售，價金侵吞入已，只剩下中國人壽、中信金二種，此部
    分應將該款提出供繼承人分配以杜爭議。
（四）附表四
    １、桃園縣八德市○○段824 地號土地（重測前：桃園縣八
        德市○○段428 之8 地號）。
    ２、桃園縣八德市○○段905 地號土地（重測前：桃園縣八
        德市○○段429 之65地號）。
    ３、桃園縣八德市○○段732 地號土地（重測前：桃園縣八
        德市○○段429 之93地號）。
    ４、桃園縣八德市○○段825 地號土地（重測前：桃園縣八
        德市○○段429 之94地號）。
    ５、桃園縣八德市○○段822 地號土地（重測前：桃園縣八
        德市○○段429 之95地號）。
    ６、桃園縣八德市○○段1762地號土地（重測前：桃園縣八
        德市○○段570 之14地號）。
（五）被告所述下列各項與事實不符，列述之：
    １、訴外人陳慶祺債權600萬元部分：被告壬○○已取得陳
        慶祺給付之600 萬元，應從變價分配之價金中抵銷，不
        得再行分配，被告壬○○於95年2 月14日向國稅局說明
        陳慶祺向戊○○週轉借款600 萬元，尚未清償，請求補
        列該筆債權為遺產。嗣又提出於94年8 月22日所立聲明
        書，謂該筆借款已於93年12月22日全數清償，並於96年
        9 月7 日陳報狀謂陳慶祺所給付之600 萬元，於戊○○
        因病住院期間，已支付生活上需要費用云云，舉證虛假
        甚明，應以其自國稅局之說明書為準。原告主張該600
        萬元，應自拍賣遺產中抵銷。
    ２、被繼承人戊○○醫藥費部分：被告壬○○主張醫藥費由
        伊支付亦係虛偽，被繼承人戊○○擁有存款現金、股票
        以及多家交通公司之負責人，又從臺灣大學附設醫院住
        院病患身體評估紀錄表記載，被繼承人戊○○94年5月
        25日前意識狀態清楚，語言能力正常，有該醫院記錄表
        為憑，可證被告壬○○既移居加拿大，不可能支付醫藥
        費，各該醫藥費除健保部分外，其餘自付額為被繼承人
        戊○○自付毋庸置疑，被告若有代墊，其金額出自何處
        ，請舉證以實其說，是其主張扣除醫藥費即失依據。另
        從被告壬○○主張被繼承人曾任國策顧問、勞委會委員
        ，於社會上甚具名望云云，查被繼承人有上述名望，又
        係10餘家交通公司負責人，財力雄厚，生前帳戶存摺擁
        有存款，何須由被告壬○○墊款支付醫藥費。苟被告有
        墊款，請舉證證明款項自何帳戶領取支付所憑之證據，
        是其空言主張即失依據，尤以被告壬○○於96年9 月7
        日陳報狀主張陳慶祺清償600 萬元，於戊○○因病住院
        期間為支付生活上需要之費用云云，適足以佐證醫藥費
        非被告壬○○支付，被告壬○○忽謂陳慶祺欠款未還，
        忽謂已還充當戊○○住院之費用，臨訟又主張代墊醫藥
        費，杜撰之情極為明顯，該醫藥費除健保支付外，其餘
        單據都是私文書，原告否認其真正。
    ３、被繼承人戊○○喪葬費用部分：被告所謂支付喪葬費
        6,096,897 元，此為富豪之殯葬與情理不合，經向金寶
        山事業股份有限公司查證所承購11.6坪，實際上僅用3
        坪，該剩餘之墓地顯非為戊○○個人使用。且被告壬○○承購坐落臺北縣金山鄉○○段西勢湖小段282 地號土
        地為壬○○私有土地，非公同共有地，不得向公同共有
        人請求分擔375 萬元，此為物權非債權，從出售人之代
        理人李振平供稱「本公司是針對壬○○女士，壬○○要
        給何人使用，我們公司無法干涉」等語。再從北部習俗
        一般埋葬10年即予撿骨，屆時壬○○有權出售墓地，所
        有價金其餘當事人無權干涉。被告所提私文書單據原告
        否認其真正，因被告壬○○有上開諸多不實之主張，令
        人難予置信其提出私文之證據力，從而被告壬○○請求
        喪葬費用6,096,897 元，應將其中375 萬元扣除。
二、遺產之分割方法：
    本件共有物無不能分割之特約或使用目的不能分割情形，復
    經多次調解無法達成協議分割情事，法院得因共有人之聲請
    得命為分割共有物分配於各共有人，或變賣共有物，以價金
    分配於各共有人之分配方法，民法823條第一項，第824條第
    一項定有明文。附表一、二之系爭共有物分割之方法，於原
    物分配有實際上之困難，因房屋只有單一出入口無法分割使
    用，若由其中財力優渥之共有人將共有之財產價購，價金分
    配予兩造，抑或將全部財產予以變賣，以價金分配於各共有
    人應為公平合理之分配方法，此項分割方法屬法院職權，請
    求調查審酌作為妥適分配，將六分之一分配與原告。附表三
    之動產股權存款，被告應協同原告辦理繼承登記後，按每人
    應繼分各六分之一分配。附表四辦理繼承登記後變賣共有物
    以價金六分之一分配與原告。
三、附表五交通公司股權移轉部分：
（一）被告丁○○將被繼承人戊○○所有附表五所示之11家交通
      公司股權於民國94年6月12日同一天過戶，距被繼承人戊○○死亡前18天，偽造文書之犯行甚明，查被告丁○○就
      書狀所提出之股權過戶係買賣價金12,350,000元，惟被告
      丁○○無法提出支付價金之證據，臨訟諉謂贈與，其主張
      舉證有證據理由矛盾之違法。再從臺灣大學醫學院住院病
      患身體評估紀錄，被繼承人戊○○94年5月27日病歷記載
      「意識狀態混淆，認知功能異常，感覺功能異常。」足見
      被告丁○○趁被繼承人戊○○病危無意識能力同意股權過
      戶，更無法簽名之狀況下，以非法方法於94年6月12日一
      天之中將裕興、益康、盛旺、億富、連盛、永欣、盛元、
      連合、順秋、恆達、永眾等11家交通公司同一天辦妥過戶
      與被告丁○○。更有甚者，被告大膽冒用原告母親癸○○
      之簽章，將其名下之益康交通公司50萬股全部轉讓由丁○○一人承受，偽造文書情節事證甚明，因癸○○自始至終
      不知股權轉讓情事，更無收受被告丁○○交付價款，此有
      鈞院傳訊股東癸○○結證確實有出資50萬元予戊○○收受
      ，其94年6 月12日未收到股東開會通知，未參加股東會，
      未將股權出售予丁○○等情。
（二）按公司法第113條有限公司變更章程，準用無限公司，即
      公司法第47條公司變更章程應得全體股東同意。本件既未
      經證人癸○○之同意，以偽造文書方法於同一天內變更附
      表五所示交通公司之章程，偽造買賣股份，自係侵害原告
      之權利獲有不當得利，原告請求被告丁○○返還六分之一
      新臺幣2,058,333元（12,350,000÷6=2,058,333元）。
（三）至於被告等抗辯當初因礙於公司法規定而借癸○○名義登
      記，並以82年10月26日之益康交通有限公司股東同意書為
      證據方法，惟就被證十、十八號益康公司股東同意書觀之
      ，被證十八已記載2 次轉讓，一次為10萬元、另一次為40
      萬元，癸○○既然已出資50萬元，當然是買賣，與被證十
      號所示癸○○出資50萬元及證人癸○○供述交付戊○○50
      萬元收受符合。且因被繼承人戊○○與癸○○已因被告壬○○介入而離婚，當無所謂借名登記之理，否則於離婚當
      時即應予變更登記，不致延至94年6 月12日由被告丁○○
      買受。從而，被告抗辯違背情理無憑信力。
（貳）備位聲明：
一、被繼承人戊○○11家公司移轉過戶張丁○○所有，此部分之
    遺產金額龐大，該項移轉之價金流向何處未見說明，鈞院若
    認被告丁○○主張被繼承人戊○○所有11家交通公司以買賣
    為原因過戶予被告丁○○符合營業贈與要件，而非單純買賣
    ，則聲請依備位聲明將被告已獲得12,350,000元依民法1173
    條自應繼分中扣除，請就備位聲明予以判決。
、被告壬○○、丁○○、丙○○聲明求為判決：駁回原告之訴
    。並抗辯：
一、被繼承人戊○○於94年6月30日逝世，由兩造即繼承人壬○○、乙○○、丙○○、丁○○、庚○○、己○○共同繼承戊○○之遺產。被告壬○○、丁○○、丙○○（下稱被告壬○○等人）同意原告遺產應予分割之請求，惟對於遺產金額及
    分割方法有不同意見，陳述如下：
二、遺產之分割範圍：
（一）就原告主張附表三部分：
      被告對於系爭股票已遭變賣乙節並不知情，是於收受原告
      書狀後，始向被繼承人原開戶證券商查詢得知，惟系爭股
      票賣得價款仍在被繼承人帳戶中，未有任何遭人侵占之情
      事，且被告自始即未否認原告對於系爭股票有繼承權。原
      告指摘被告變賣遺產中之股票、侵吞價金云云，洵屬無由
      。
（二）遺產金額應扣除醫療費、遺產稅及喪葬費部分：
      被繼承人戊○○於病中均由被告壬○○等人照料，生前之
      生活費、醫藥費、死後之喪葬費、遺產稅及相關規費亦由
      被告壬○○、丙○○支付，原告未依法負擔應負之扶養費
      及稅費，於法已有未洽；甚且，原告竟否認前開已支付之
      債權、醫藥費及喪葬費應自遺產中扣除，反而主張被告丁○○於被繼承人生前所受贈與應自其應繼分中扣除，實令
      被告難以認同。
    １、訴外人陳慶祺債權600萬元部分：查被繼承人戊○○對
        訴外人陳慶祺之債權600萬元，於被繼承人戊○○因病
        住院期間，為支付其生活上需要之費用（非原告所稱醫
        藥費），被繼承人戊○○生前已向陳慶祺請求返還前開
        款項，並已於93年12月22日全數清償完畢，系爭債權於
        被繼承人戊○○生前即已消滅，此有清償聲明書可資為
        憑。被告雖自被繼承人戊○○處得知前開借款事實，並
        知悉系爭欠款已於93年12月22日全數清償完畢，然不知
        當時另簽發支票三紙以為支付，是故，於申報被繼承人
        戊○○之遺產稅時，方委由代書將前開支票債權列入遺
        產內。惟嗣後向陳慶祺請求返還前開支票款項時，經其
        說明始得知支票債權與前開借款係屬同一債權，且被告
        前已出具清償聲明書予伊，是系爭債權於被繼承人戊○○生前應已清償消滅。若原告認係被告壬○○收取的話
        ，則應舉證。
    ２、被繼承人戊○○醫藥費部分：被繼承人戊○○於93年、
        94年因病住院期間，所生住院費用及購買特殊藥品之支
        出，均由被告壬○○支付，其中有單據部分包括國立臺
        灣大學醫學院附設醫院開立之門急住診費用證明單及藥
        品發票，前開費用為被繼承人生前所負債務，應由各繼
        承人按其應繼分比例負擔之。
    （１）原告否認被繼承人於93年、94年住院期間所生醫藥費
          均由被告支付，其理由乃為被告移居加拿大，且被繼
          承人意識狀態清楚，該金額應為被繼承人自付云云。
          惟查，被告前雖移居加拿大，但自被繼承人戊○○因
          病住院起，被告即自加拿大返臺照料其生活起居，期
          間僅有須親自之處理事務時方短暫返回加拿大，此有
          出入境證明可稽。此外，原告所舉被繼承人住院時病
          患身體評估紀錄表記載，稱被繼承人於94年5月25日
          前意識狀態清楚，語言能力正常，醫藥費自付額應由
          被繼承人自行支付云云，然該紀錄表亦記載被繼承人
          有背部及左肋疼痛、呼吸稍快等病況，衡諸常理住院
          期間應無法自理生活，何況提領現金支付醫藥費。是
          被繼承人之醫藥費係屬被告所支付，應無疑義。
    （２）又原告主張被繼承人資力雄厚，醫藥費用係由其自行
          支付云云。惟查，被繼承人自93年至94年6月30日止
          尚在病中，日常生活係由被告壬○○照料，衡諸一般
          社會通念，相關費用應由配偶自行領用支出，絕無由
          病人自行領款支付之理，被告壬○○亦保留相關單據
          為證（參被證2 及被證3） 。原告前否認陳慶祺應付
          款業已清償，復又以該款項已用於支付被繼承人醫藥
          費，其主張顯有矛盾，不足採信。
    （３）被繼承人戊○○喪葬費用部分：被繼承人逝世後，為
          辦理殯葬事宜所生之喪葬費，均由被告壬○○支付，
          其中有單據部分共計6,096,897元，被繼承人之喪葬
          費，應由各繼承人按其應繼分比例負擔之。原告主張
          被繼承人之喪葬費6,096,897元為富豪等級之喪葬費
          ，且所承購之墓地11.6坪，實際僅用3坪云云，否認
          系爭喪葬費得於遺產中扣除。惟被繼承人曾任國策顧
          問、勞委會委員，於社會上甚具名望，揆諸其社會地
          位、聲譽、財富及家屬恪盡孝道之心理，喪葬費
          6,096,897元尚無可議之處；另原告所稱墓地僅用3坪
          顯非戊○○個人使用云云，應由其舉證以實其說。又
          原告以系爭墓地登記為被告壬○○所有，且其有權出
          售，而認該購置墓園費用應自喪葬費中扣除。惟證人
          李振平於鈞院證述，除墓穴所占面積外，週遭亦已建
          有其他配置設施，無法再作土葬之墓園，足證系爭墓
          園確供被繼承人單獨使用，他人並無使用之可能性，
          原告所稱依北部習俗10年後撿骨被告即可出售系爭墓
          地墓園云云，應由其舉證以證其說；再者，系爭墓園
          既由被告壬○○及丙○○先行墊款價購，而非自遺產
          內支出，於原告依法負擔墓園費用六分之一前，自無
          登記為公同共有之理，併此敘明。
    （４）遺產稅部分：被繼承人逝世後，其遺產之遺產稅前經
          財政部臺灣省北區國稅局發單命繼承人等繳納，其稅
          款共計4,364,041元均由被告壬○○貸款支付，此有
          貸款證明及遺產稅繳清證明書可證，前開遺產稅為系
          爭遺產之管理費用，應自遺產中扣除之。
三、遺產之分割方法：
    被繼承人所有之不動產中，新店市○○路344號1樓、3樓建
    物及所坐落之土地，為被繼承人與被告胼手胝足創業之根據
    地，被告對之具有深厚情感；而新店市○○路60巷26號建物
    及其所坐落之土地，為被繼承人病中療養之場所，被告丙○○於此親自看顧其父並辦理後事，實不忍離去。是故，被告
    壬○○、丙○○陳明願以合理之金額價購前開不動產，並希
    冀能儘速完成遺產之分割。
四、附表五交通公司股權移轉部分：
（一）關於原告先位聲明請求被告丁○○應給付原告2,058,333
      元部分：原告指稱被告丁○○偽造被繼承人戊○○簽名及
      癸○○簽章，將裕興、益康、盛旺、億富、連盛、連合、
      順秋、恆達、永眾等9家交通公司之出資額過戶予丁○○
      。然被繼承人於移轉前開9家交通公司出資額之簽名筆跡
      ，顯與其於93年6月15日讓與盛元交通公司出資額予丁○○時相同，是被繼承人贈與系爭出資額予丁○○係出於其
      生前之自由意志，並無原告所謂偽造文書之情事；且其所
      稱有冒用癸○○簽章云云，經核該印章與癸○○於益康交
      通有限公司股東名簿留存之印鑑章相符，如原告否認其為
      真正，應由其舉證。
（二）關於原告備位聲明主張鈞院若認被告丁○○主張被繼承人
      戊○○所有11家交通公司以買賣為原因過戶予被告丁○○
      符合營業贈與要件，而非單純買賣，則聲請將被告已獲得
      12,350,000元依民法1173條應繼分中扣除部分：
      １、原告前主張被告丁○○因營業關係，自被繼承人戊○○受讓附表五所示交通有限公司之金額，應依民法第
          1173 條規定將贈與價額加入繼承開始時被繼承人所
          有財產，於遺產分割時，由該繼承人應繼分中扣除云
          云，惟其所稱與事實不符，顯屬無據，謹敘明如下：
      （１）按「繼承人中有在繼承開始前因結婚、分居或營業
            ，已從被繼承人受有財產之贈與者，應將該贈與價
            額加入繼承開始時被繼承人所有之財產中，為應繼
            遺產。但被繼承人於贈與時有反對之意思表示者，
            不在此限。前項贈與價額，應於遺產分割時，由該
            繼承人之應繼分中扣除。贈與價額，依贈與時之價
            值計算。」固為民法第1173條所明定，惟按，「被
            繼承人在繼承開始前，因繼承人之結婚、分居或營
            業，而為財產之贈與，通常無使受贈人特受利益之
            意思，不過因遇此等事由，就其日後終應繼承之財
            產預行撥給而已，故除被繼承人於贈與時有反對之
            意思表示外，應將該贈與價額加入繼承開始時，被
            繼承人所有之財產中，為應繼財產，若因其他事由
            ，贈與財產於繼承人，則應認其有使受贈人特受利
            益之意思，不能與因結婚、分居或營業而為贈與者
            相提並論，民法第1173條第1項列舉贈與之事由，
            係限定其適用之範圍，並非例示之規定，於因其他
            事由所為之贈與，自屬不能適用。」、「又因結婚
            、分居或營業之特種贈與係列舉，並非例示之規定
            ，於因其他事由所為之生前贈與，即無民法第1173
            條第1項之適用，故不宜任意擴大解釋，以保障被
            繼承人生前得自由處分其財產之權利。」分別為最
            高法院27年上字第3271號判例、95年臺上字第2781
            號判決著有明文。準此，繼承人由被繼承人所受贈
            與，如非因結婚、分居或營業之原因，應不屬規定
            得由應繼分中扣除之範圍，以保障被繼承人生前得
            自由處分其財產之權利。
      （２）經查，被繼承人戊○○並非因為使被告丁○○營業
            之原因而轉讓股份，原告就所謂「因營業贈與」此
            亦未提出證據以實其說，所指應適用民法第1173條
            已無足採。其次，被告丁○○雖自被繼承人戊○○
            處受贈前開附表五交通有限公司之出資額，惟其於
            受讓股份後，僅係取得前開9家公司之股東身分，
            並不因此成為前開9家公司之經營者，被告丁○○
            亦從未參與前開9 家公司之經營；再者，被告丁○○於受贈當時另有國外投資事業，因被告丁○○自
            1995年7月起即擔任加拿大Kwong Hing投資股份有
            限公司之董事，並按月領取薪資，足證其自被繼承
            人處所受贈之出資與其工作毫無相干，難謂係因營
            業而受贈，且該等贈與更非結婚、分居而為之，是
            被告丁○○所受出資贈與，尚難謂因營業關係而受
            贈，揆諸前開最高法院27年上字第3271號判例、95
            年臺上字第2781號判決所示，自不須由其應繼分中
            扣除。故原告主張丁○○所受出資贈與，屬於歸扣
            之財產云云，洵屬無據。
（三）關於附表五交通公司出資額移轉部分，被繼承人戊○○是
      否基於自由意志所為，表示意見如下：
    １、證人癸○○於97年12月3 日庭訊時坦承其於被繼承人戊○○身故之數年前早已未與其謀面。原告及證人癸○○
        於被繼承人戊○○生前既未為任何探視，何以能夠知悉
        被繼承人生前精神狀況是否良好、其所為之財產移轉是
        否為出於其自由意志。又證人癸○○於本件系爭益康交
        通有限公司之資格僅為被借名登記之股東，參被告自97
        年11月14日經濟部中部辦公室查詢之被證十八「益康交
        通有限公司82年10月26日股東同意書登記資料」顯示，
        當時被告壬○○無償移轉交通公司出資額予證人癸○○
        ，係因當時適用之公司法第2 條規定，有限公司需五人
        以上組成，始借名登記癸○○為股東。且癸○○亦無法
        舉證曾出資購買股份之憑據，顯見證人癸○○並無為任
        何出資行為，僅係無償受讓益康交通公司之股份，其對
        交通公司之營運亦未為實質參與及介入，全係當時為符
        合設立公司所借名登記之股東而已。又證人癸○○於97
        年12月3 日庭訊時，雖否認曾參加過交通公司之股東會
        ，然依據公司法規定，本件交通公司均屬有限公司，並
        無股東會之意思決定機關，復依照公司法第111 條第1
        項規定：「股東非得其他全體股東過半數之同意，不得
        以其出資之全部或一部，轉讓於他人。」，因此股東欲
        移轉其出資額，僅需半數股東同意即可，本無須召開股
        東會議，故原告顯有法令上之誤解，將本件合法之股權
        移轉誤為不合法而提出訟爭。
    ２、證人子○係被繼承人戊○○數十年來交誼深厚之友人，
        在被繼承人戊○○生前即往來密切，故對戊○○之移轉
        交通公司股權之行為本意知之甚詳。且證人子○於被繼
        承人戊○○生前臥病在床即時常慰問病情，甚至被繼承
        人往生之前嚥下最後一口氣時仍奔前探視，並且於被繼
        承人生後法事亦協助辦理並到場弔唁；因此關於被繼承
        人戊○○生前是否出於自由意識將交通公司股權移轉予
        被告丁○○，證人子○甚為知悉，其證詞當可採信。
肆、被告乙○○、庚○○則陳述，同意原告之請求。
伍、原告主張兩造之被繼承人戊○○於94年6 月30日死亡，兩造
    均為其繼承人，戊○○死後留有如附表一、二、三、四所示
    之遺產，此有兩造及戊○○之戶籍謄本、財政部臺灣省北區
    國稅局遺產稅繳清證明書等在卷可稽，且為兩造所不爭執，
    自堪信為真實。
陸、得心證之理由：
一、按繼承人得隨時請求分割遺產，但法律另有規定或契約另有
    訂定者，不在此限，民法第1164條定有明文。查兩造均為被
    繼承人戊○○之繼承人，原告本於繼承人之地位，請求分割
    被繼承人戊○○所留之遺產，尚無不合，合先敘明。
二、茲兩造間有所爭議者，係(一)被繼承人戊○○對於訴外人陳慶
    祺是否仍有600 萬元之債權，且該債權業為被告壬○○所收
    取，應自壬○○分配遺產之所得款中扣除？(二)被告壬○○於
    被繼承人戊○○生前是否代為支付醫療費用，如有，其所代
    為支付之醫療費用是否應自遺產中先行扣還？(三)被告壬○○
    及丙○○為被繼承人戊○○所支付之喪葬費用是否屬繼承費
    用而應先自遺產中扣還？如是，喪葬費用額為多少？(四)被告
    壬○○先代為支付之遺產稅得否自遺產中先行扣除？(五)被告
    丁○○受讓自被繼承人戊○○之11家交通公司投資額是否對
    原告構成不當得利，原告得請求返還，如否，原告得否依民
    法第1173條規定主張歸扣？茲就此分項說明如下：
（一）關於被繼承人戊○○對於訴外人陳慶祺是否仍有600 萬元
      之債權，且該債權業為被告壬○○所收取，應自壬○○分
      配遺產之所得款中扣除？
      原告主張被繼承人戊○○對於訴外人陳慶祺仍有600 萬元
      債權存在，係以被告壬○○曾於95年2 月14日書立說明書
      乙紙，向財政部北區國稅局新店稽徵所說明「有關三筆支
      票一事，經查係陳慶祺先生向先夫週轉之借款，尚未清償
      ，請准補列債權」為其論據。然查，訴外人陳慶祺所積欠
      被繼承人戊○○之600 萬元款項，已於93年12月22日清償
      予被繼承人戊○○，業據被告壬○○提出其與訴外人陳慶
      祺所共同書立之聲明書乙紙在卷可憑。參以其後兩造繳納
      被繼承人戊○○之遺產稅時，稅捐稽徵機關並未將該筆
      600 萬元借款債權列入被繼承人戊○○之遺產內課徵遺產
      稅，可證被告壬○○主張其係因當時不知訴外人陳慶祺另
      行交付之三紙支票與該600 萬元債權係屬同一事實，故乃
      向國稅局為如上之說明，不能執該說明書據以認定被繼承
      人戊○○對訴外人陳慶祺仍有該600 萬元債權存在，尚堪
      採信。此外，原告對被繼承人戊○○仍有該筆債權存在，
      且該債權已為被告壬○○所收取，並未能再舉證以實其說
      ，其主張被繼承人戊○○對於訴外人陳慶祺仍有600 萬元
      債權且已為被告壬○○所收取，應自壬○○分配遺產之所
      得款中扣除，即乏所據，尚難准許。
（二）關於被告壬○○是否於被繼承人戊○○生前代為支付醫療
      費用，如有，其所代為支付之醫療費用是否應自遺產中先
      行扣還？
      被告壬○○主張被繼承人戊○○於93年、94年因病住院期
      間，所需醫療費用及購買特殊藥品之支出，均由被告壬○○支付，其中有單據部分包括國立臺灣大學醫學院附設醫
      院開立之門急住診費用證明單及藥品發票，並據以主張此
      項醫療費用為被繼承人生前所負債務，應由各繼承人按其
      應繼分比例負擔之。然查，被告壬○○是否確實於被繼承
      人戊○○為其支出其所稱之醫療費用，已為原告所否認，
      被告壬○○雖舉國立臺灣大學醫學院附設醫院開立之門急
      住診費用證明單3 紙及藥品發票2 紙，據以證明其確於被
      繼承人戊○○生前代為支付上開醫療費用。但上開證明單
      及發票只能證明被繼承人戊○○生前曾因醫療支付該筆費
      用，但並無法據以證明該筆費用確係被告壬○○於被繼承
      人戊○○代其所支付。此外，被告壬○○對其確曾為被繼
      承人戊○○支付其所稱之醫療費用，並未能再舉證以實其
      說，其上揭主張自乏可採。又者，兩造與被繼承人戊○○
      分為配偶及父親子女之關係，屬民法第1114條第1 款及第
      1116條之1 所定應互負扶養義務之親屬，而按扶養之程度
      ，應按受扶養權利者之需要，與負扶養義務者之經濟能力
      及身分定之；負扶養義務者有數人，而其親等同一時，應
      各依其經濟能力分擔義務；夫妻互負扶養之義務，其負扶
      養義務之順序與直系血親卑親屬同，民法第1119條、第
      1115條第3 項及第1116條之1 分別定有明文。所謂需要，
      應係指一個人生活之全部需求而言，舉凡衣食住行之費用
      、醫療費用、休閒娛樂費等，均包括在內。所謂扶養程度
      又分生活保持義務及生活扶助義務，前者，為父母子女、
      夫妻間之扶養義務，此義務為父母子女或夫妻身分關係之
      本質的要素之一，保持對方即係保持自己。而後者，例如
      兄弟姐妹間之扶養義務，此義務係為偶然之例外現象，為
      親屬之補助的要素之一，須因一方有特殊情形不能維持生
      活者，他方始負扶助之義務。子女對於父母之扶養義務與
      夫妻間之互負之扶養義務，既係生活保持義務，自無須斟
      酌扶養義務者之給付能力，身為扶養義務者雖無餘力，亦
      須犧牲自己而扶養之。本件即或被告壬○○確有如其所述
      為被繼承人戊○○支付醫療費用之情事，依諸上開說明，
      亦係夫妻間所負扶養義務之履行，自不得於事後據以主張
      係先代被繼承人戊○○支出上開費用，被繼承人戊○○對
      其負有返還代墊醫療費用之義務，否則民法上開有關扶養
      義務之規定，豈非成為具文。故本件即或被告壬○○確有
      如其所述之為被繼承人戊○○支付醫療費用之事實，亦屬
      依法盡其法定扶養義務，難謂被繼承人戊○○因而積欠其
      債務。且按「關於遺產管理、分割及執行遺囑之費用，由
      遺產中支付之。但因繼承人之過失而支付者，不在此限。
      」民法第1150條定有明文。是依諸上開民法第1150條之規
      定，得由遺產中支付之繼承費用，限於遺產管理、分割及
      執行遺囑之費用，即或被繼承人戊○○生前有積欠被告壬○○上開醫療費用債務之情事，依法亦不屬上開法條所規
      定之繼承費用範疇，不得主張先自遺產中扣還支付。被告
      壬○○對之如有所主張，自應另循其他法律途徑解決之。
      本件被告壬○○所主張代墊支出之醫療費用既不應認定為
      被繼承人戊○○生前積欠之債務，即或有之，亦不屬繼承
      費用之一部，不生應自被繼承人戊○○遺產中先行扣還之
      問題，有關其費用額之審酌即無必要，併此敘明。
（三）被告壬○○及丙○○為被繼承人戊○○所支付之喪葬費用
      是否屬繼承費用而應先自遺產中扣還？如是，喪葬費用額
      為多少？
      被告壬○○及丙○○主張其所為被繼承人戊○○支出之喪
      葬費用，總額共計6,096,897 元，應由各繼承人按其應繼
      分比例負擔之，並先行自被繼承人戊○○之遺產中扣還。
      惟依民法第1150條之規定，得由遺產中支付之繼承費用，
      限於遺產管理、分割及執行遺囑之費用，已如上述，喪葬
      費用並不在其列。至遺產及贈與稅法第17條第1 項第10款
      雖規定，被繼承人之喪葬費用，在100 萬元之限度內，得
      自遺產總額中扣除，免徵遺產稅。但遺產及贈與稅法所規
      範者係稅法上應納稅捐之範疇，其所以規定喪葬費用於
      100 萬元之限度內得自遺產中扣除，實含有予繼承人稅捐
      優惠之寓意，且該條款亦規定其數額以100 萬元計算，並
      非代墊支出喪葬費用之繼承人所有喪葬費用之支出均得自
      遺產中扣除，自無法據以解為代墊支出喪葬費用之繼承人
      得主張自遺產中先行扣還其所代墊之喪葬費用，故被告壬○○及丙○○主張喪葬費用應自被繼承人戊○○所留之遺
      產先行扣還，自屬無據。其二人主張代墊支出之喪葬費用
      應自被繼承人戊○○遺產中先行扣還之主張既乏可採，有
      關其費用額之審酌，即無必要，併此敘明。
（四）被告壬○○所代為支付之遺產稅得否自被繼承人戊○○遺
      產中先行扣還？
      依上開民法第1150條之規定，得由遺產中支付之繼承費用
      ，限於遺產管理、分割及執行遺囑之費用，本件被告壬○○於被繼承人戊○○逝世後，為所有繼承人代墊支付遺產
      稅款4,364,041元，有其所提出之貸款證明及遺產稅繳清
      證明書在卷可稽，且為原告及其他繼承人所不爭執，該項
      遺產稅款核屬遺產之管理費用，被告壬○○主張應自遺產
      中先行扣還，自屬有據，應予准許。爰自附表三中所列之
      存款、股款中先行扣還4,364,041 元予被告壬○○，其餘
      數額再由兩造依應繼分比例分配之。
（五）被告丁○○受讓自被繼承人戊○○之11家交通公司投資額
      是否對原告構成不當得利，原告得請求返還，如否，原告
      得否依民法第1173條規定主張歸扣？
      原告主張被告丁○○將被繼承人戊○○所有附表五所示之
      11家交通公司股權同於94年6 月12日過戶（其中永欣汽車
      有限公司係於93年8 月5 日過戶轉讓，盛元交通有限公司
      則係於93年6 月15日過戶轉讓，原告主張同係於94年6 月
      12日過戶轉讓，係屬誤載），距被繼承人戊○○於94年6
      月30日死亡，僅有18天，其時被繼承人戊○○意識已陷於
      不清，顯係被告丁○○偽造文書而為，對原告構成侵權行
      為與不當得利，故主張就上開11家交通公司股權過戶金額
      12,350,000元依其應繼分比例請求返還六分之一，即
      2,058,333 元。並為預備主張，如被告丁○○上開所為不
      構成侵權行為與不當得利，則依民法第1173條主張歸扣云
      云。惟查，原告主張如附表五所示11家交通公司股權同係
      於94年6 月12日過戶，但依被告所提出之被證10股東同意
      書所示，其中被繼承人戊○○係於93年8 月5 日將永欣汽
      車有限公司之40萬元出資額過戶轉讓予被告丁○○，及於
      93年6 月15日將盛元交通有限公司之200 萬元出資額過戶
      轉讓予被告丁○○，原告主張同係於94年6 月12日過戶轉
      讓，已屬有誤載。斯時，依原告之主張，被繼承人戊○○
      之意識狀態猶屬清楚。又原告雖主張94年6 月12日被繼承
      人戊○○過戶轉讓另9 家交通公司之出資額予被告丁○○
      時，意識已陷於不清，據而主張該過戶轉讓手續係被告丁○○偽造文書而為。然被繼承人戊○○於94年6 月12日將
      上開9 家交通公司出資額轉讓予被告丁○○時，意識仍然
      清楚，並曾明確表達轉讓之意思，業據證人子○到庭具結
      證稱：我與被繼承人戊○○係30年朋友，住隔壁村莊。戊○○病重時，我有空就去看他，因為那時候我在總統府上
      班，他住臺大醫院。去看他時，他意識清楚，他有告知我
      公司有些以我名義登記的出資額，要我處理一下。因戊○○曾表示他是勞委會委員，不太方便代表資方，所以有些
      出資額借我的名義登記。我表示同意，並表達要如何處理
      ，由他全權處理。關於附表五交通公司股份移轉予被告丁○○部分，戊○○有說，他表示丁○○在加拿大有事業，
      但在臺灣沒財產，其他小孩在臺灣有財產，現在交通業不
      好經營，所以他拜託丁○○回來接公司的經營，因為其他
      孩子沒有人要接，所以要丁○○暫時回來經營這個爛攤子
      ，可以賺就賺，是否買賣我不清楚，哪幾家也沒說。而且
      戊○○係勞委會委員，若沒人接他的事業，他覺得這樣沒
      面子，所以要丁○○回來接其事業。被繼承人戊○○移轉
      股份給丁○○時，意識很清楚，他還說移轉在我名下的一
      併處理，我也表示全權讓他處理，因我也沒出到一毛錢。
      附表五哪幾家曾登記我的名字，我不管這些，我只給他相
      關文件去處理，被繼承人戊○○有時登記我的名字，有時
      又會改其他人的名字。有些是股份登記給我，有些是公司
      負責人是我，反正改來改去，而我沒出一毛錢，所以我也
      沒去看，我都讓被繼承人戊○○全權去處理。被繼承人戊○○過世時，我還去幫忙處理到早上，有看到丙○○、丁○○，壬○○在場。出殯時，我有去，但我沒看到戊○○
      兩個女兒己○○、庚○○。我認識戊○○30幾年，戊○○
      幾個孩子我都認識。我不記得戊○○何時開始意識不清楚
      。我掛名的是億富、恆達、另外一家忘記了。94年6 月12
      日有無召開股東會，股東同意書、變更章程文書上的蓋章
      簽名，我都不清楚，公司所有事我都讓戊○○去處理，因
      為我只是掛名，也沒出資，所以他們也不會通知我等語綦
      詳（參見本院98年1 月13日言詞辯論筆錄）。故原告主張
      被告丁○○自被繼承人戊○○處受讓如附表五所示之交通
      公司出資額，係偽造文書而為，尚乏所據。其據以依侵權
      行為及不當得利之請求權，請求被告丁○○給付
      2,058,333 元，並無理由，不應准許。至原告雖再主張被
      告丁○○冒用原告母親癸○○之簽章，將癸○○名下之益
      康交通有限公司50萬元出資額亦轉讓由被告丁○○承受，
      但癸○○自始不知股權轉讓情事，亦未收受被告丁○○交
      付之50萬元價款，94年6 月12日亦未收到股東開會通知，
      據而主張被告丁○○受讓被繼承人戊○○之出資額係偽造
      文書而來。然查，依證人癸○○於本院審理時所證稱：被
      繼承人戊○○係我前夫，戊○○生前臥病時，我沒有去看
      他，與他最後一次見面係何時，我也不太記得，因為已經
      好幾年，大概被繼承人過世前2 、3 年，沒與戊○○見面
      。我確實有出資益康交通有限公司50萬元，因為被繼承人
      戊○○要我出資50萬元，我給他現金50萬，我知道是要投
      資益康交通有限公司股份。我購買股份並無參與營運，因
      那時候我與戊○○還是夫妻，所以我相信他。股東印鑑章
      也是由戊○○保管。94年6 月12日並無接到益康交通有限
      公司要開股東會的通知，也沒在當天去參加益康交通有限
      公司的股東會，94年6 月12日益康交通有限公司股東同意
      書上的簽名蓋章，不是我親自所為。被告丁○○沒有跟我
      接洽要購買我名下50萬元股份，也沒有給我50萬元當作買
      受讓與股份的價金，我也沒同意將我名下50萬元股份移轉
      給丁○○承受等語（參見97年12月10日言詞辯論筆錄）。
      雖其證稱於94年6 月12日並未參與益康交通有限公司股東
      會，亦未簽署股東同意書轉讓50萬元出資額予被告丁○○
      。惟按「由自己之行為表示以代理權授與他人，或知他人
      表示為其代理人而不為反對之表示者，對於第三人應負授
      權人之責任」，民法第169 條定有明文。復按「民法第
      169 條規定之表見代理，係為保護第三人而設，本人如有
      使第三人信以為其有以代理權授與他人之行為，而與該他
      人交易，即應使本人負授權人責任，而此項表見代理云者
      ，原係指代理人雖無代理權，而有可使人信其有代理權之
      情形而言，與民法第107 條所定代理權之限制及撤回之情
      形無關」，最高法院亦著有70年臺上字第3515號判例意旨
      可資參照。本件依癸○○上開證詞可知，其於投資益康交
      通有限公司後，即將股東印鑑章交由被繼承人戊○○保管
      ，是合理推論，其所為出資極有可能係由被繼承人戊○○
      所出資，僅係借其名而為登記，即或確如癸○○所證稱，
      其曾交付50萬元予被繼承人戊○○以為出資，但其於出額
      後，又將股東印鑑章交予被繼承人戊○○保管，顯係授權
      由被繼承人戊○○代其處理所有投資事宜，即或不然，依
      諸上揭說明，其至少亦應負表見代理授權人之責任，故原
      告據此主張被告丁○○受讓被繼承人戊○○上開交通公司
      之出資額係屬偽造文書，尚乏可採。至被告丁○○是否應
      支付其轉讓價款50萬元，初亦不影響契約之效力，而只生
      其得否另循法律途徑請求被告丁○○給付價款之問題，併
      此敘明。又被繼承人戊○○於其生前將上開11家交通公司
      股份移轉予被告丁○○，依其所立之股東同意書所載，均
      記載為轉讓，原告雖將之解為買賣，並以此質疑被告丁○○並未給付價款，而被告丁○○亦未能舉證證明其確實有
      給付價款，但轉讓可為有償，亦可為無償，本件被告丁○○既無法就上開移轉過戶行為舉證證明其曾支付價金，自
      應將上開轉讓行為解為係屬贈與，較符被繼承人戊○○之
      意思。原告據而主張此係被繼承人戊○○之生前特種贈與
      ，應對被告丁○○所受之贈與為歸扣。然按「繼承人中有
      在繼承開始前因結婚、分居或營業，已從被繼承人受有財
      產之贈與者，應將該贈與價額加入繼承開始時被繼承人所
      有之財產中，為應繼遺產。但被繼承人於贈與時有反對之
      意思表示者，不在此限。前項贈與價額，應於遺產分割時
      ，由該繼承人之應繼分中扣除。」民法第1173條第1 、2
      項分別定有明文。又「被繼承人在繼承開始前，因繼承人
      之結婚、分居或營業，而為財產之贈與，通常無使受贈人
      特受利益之意思，不過因遇此等事由，就其日後終應繼承
      之財產預行撥給而已，故除被繼承人於贈與時有反對之意
      思表示外，應將該贈與價額加入繼承開始時，被繼承人所
      有之財產中，為應繼財產，若因其他事由，贈與財產於繼
      承人，則應認其有使受贈人特受利益之意思，不能與因結
      婚、分居或營業而為贈與者相提並論，民法第1173條第1
      項列舉贈與之事由，係限定其適用之範圍，並非例示之規
      定，於因其他事由所為之贈與，自屬不能適用。」最高法
      院亦著有27年上字第3271號判例意旨可資參照。且按所謂
      應予歸扣之生前特種贈與云者，係因繼承人生前因結婚、
      分居或營業而急需用錢，而由被繼承人生前預行撥給日後
      應繼承之財產之行為，乃屬應繼分之前付（參閱林秀雄著
      ，2007年版繼承法講義，第124 頁）。本件依上開證人子
      ○之證詞可知，被告丁○○原在加拿大經營與交通無關之
      事業，其之所以受讓被繼承人戊○○上開交通公司之股份
      ，乃因被繼承人戊○○生前惟恐無人繼承其事業之經營，
      有損其顏面，故乃將其名下出資額過戶轉讓予被告丁○○
      ，此與因營業而為贈與之意旨有所不同，自尚難認被繼承
      人戊○○生前轉讓出資額予被告丁○○之行為，係屬因協
      助被告丁○○營業而為之生前特種贈與，且依被繼承人戊○○生前所表示之意思而觀，其於贈與時亦顯然有反對將
      此贈與列入歸扣範疇之意思表示，依民法第1173條第1 項
      但書，不在得歸扣之範圍。此外，原告對於被繼承人戊○○生前轉讓交通公司出資額予被告丁○○，係因協助被告
      丁○○為營業之生前特種贈與，或係其他歸予歸扣之特種
      贈與，復未能再舉證以實其說，其據以主張此係被繼承人
      戊○○生前因營業對被告丁○○所為之特種贈與，應予歸
      扣，自亦乏可採。
三、綜上所述，本件兩造之被繼承人戊○○所留之遺產應如附表
    一、二、三、四所示之內容，上開遺產原應由兩造依應繼分
    之比例，即每人各為6 分之1 之比例而為分配。因附表一、
    二所示土地及建物已完成繼承登記，原告請求准予變價分割
    ，將價金分配與原告六分之一，應予准許。至附表三所示之
    股權及存款，因尚未辦理繼承登記，原告請求被告壬○○、
    乙○○、庚○○、丁○○、丙○○應協同原告己○○辦理繼
    承登記後，按應繼分分配六分之一與原告，原亦應予准許。
    但被告壬○○於被繼承人戊○○死亡後，為其他繼承人代墊
    支付之遺產稅款4,364,041 元，係屬遺產之管理費用，應自
    被繼承人戊○○遺產中先行扣還。爰自附表三中所列之存款
    、股款中先行扣還4,364,041 元予被告壬○○，其餘數額再
    由兩造依應繼分比例分配之。附表四所示之土地，因尚未辦
    理繼承登記，原告請求被告壬○○、乙○○、庚○○、丁○○、丙○○應協同原告己○○辦理繼承登記後准予變價分割
    ，所得價金按應繼分分配六分之一與原告，亦應予准許。至
    原告逾此部分之請求，則為無理由，應予駁回。又被告壬○○、丙○○雖另陳稱被繼承人戊○○所有之不動產中，坐落
    臺北縣新店市○○路344 號1 樓、3 樓建物及所坐落之土地
    ，及坐落臺北縣新店市○○路60巷26號建物及其所坐落之土
    地，其二人願以合理金額價購前開不動產云云，但其二人並
    未敘明願承購之具體金額，以供其他繼承人及本院參酌，本
    院因認原告請求變價分割後分配其價金之請求為當，併此敘
    明。
柒、本件事證已臻明確，兩造間其餘主張及舉證，經本院審酌後
    認與判決之結果不生影響，不再逐一論列，附此敘明。
捌、訴訟費用負擔之依據：民事訴訟法第80條之1。
中    華    民    國     98    年    2    月    24    日
                          家事法庭法  官  黃桂興
以上正本係照原本作成
如對本判決上訴，須於判決送達後20日內向本院提出上訴狀
中    華    民    國     98    年    2    月    24    日
                                  書記官  陳俐妙
附表一
┌─┬──────────────┬───┬─────┐
│  │地號                        │ 面積 │ 權利範圍 │
│  │                            │（㎡）│          │
├─┼──────────────┼───┼─────┤
│１│新店市○○段廣興小段0000-000│    78│    24／54│
│  │0地號                       │      │          │
├─┼──────────────┼───┼─────┤
│２│新店市○○段廣興小段0000-000│   533│  210／240│
│  │0地號                       │      │          │
├─┼──────────────┼───┼─────┤
│３│新店市○○段廣興小段0000-000│  2274│        全│
│  │6地號                       │      │          │
├─┼──────────────┼───┼─────┤
│４│新店市○○段廣興小段0000-000│  1742│        全│
│  │1地號                       │      │          │
├─┼──────────────┼───┼─────┤
│５│新店市○○段廣興小段0000-000│  4681│1208／1416│
│  │5地號                       │      │          │
├─┼──────────────┼───┼─────┤
│６│新店市○○段廣興小段0000-000│   168│        全│
│  │7地號                       │      │          │
├─┼──────────────┼───┼─────┤
│７│新店市○○段0000-0000地號   │111.43│      2／4│
└─┴──────────────┴───┴─────┘
附表二
┌─┬────────────────┬───────┐
│  │        建物門牌                │   權利範圍   │
├─┼────────────────┼───────┤
│１│新店市○○路60巷26號（違章建築）│     全部     │
├─┼────────────────┼───────┤
│  │新店市○○路344號1樓            │     全部     │
│２│（建物基地：新店市○○段513號） │              │
├─┼────────────────┼───────┤
│  │新店市○○路344號3樓            │     全部     │
│３│（建物基地：新店市○○段513號） │              │
└─┴────────────────┴───────┘
附表三
┌─┬─────────────┬────────┐
│  │                          │    金額（元）  │
├─┼─────────────┼────────┤
│１│誠泰銀行新店分行          │           6,941│
├─┼─────────────┼────────┤
│２│新店郵局11支局            │          28,873│
├─┼─────────────┼────────┤
│３│合作金庫新店支庫          │             318│
├─┼─────────────┼────────┤
│４│臺北國際商業銀行新店分行  │          33,420│
├─┼─────────────┼────────┤
│５│臺北國際商業銀行新店分行  │          50,143│
├─┼─────────────┼────────┤
│６│誠泰銀行新店分行          │          64,502│
├─┼─────────────┼────────┤
│７│慶鴻加油站有限公司        │         332,046│
├─┼─────────────┼────────┤
│８│新店交通股份有限公司      │       2,982,935│
├─┼─────────────┼────────┤
│９│環河加油站股份有限公司    │         538,837│
├─┼─────────────┼────────┤
│10│光寶科技股份有限公司      │         415,140│
├─┼─────────────┼────────┤
│11│中國人壽股份有限公司      │         527,462│
├─┼─────────────┼────────┤
│12│中國信託投資股份有限公司  │         140,337│
├─┼─────────────┼────────┤
│13│力晶科技股份有限公司      │       1,005,655│
└─┴─────────────┴────────┘
附表四
┌─────────────┬───┬───┐
│                          │ 面積 │權利  │
│                          │（㎡）│範圍  │
├─────────────┼───┼───┤
│桃園縣八德市○○段0824-00 │    38│   1/5│
│00地號（重測前：桃園縣八  │      │      │
│德市○○段0000-0000地號） │      │      │
├─────────────┼───┼───┤
│桃園縣八德市○○段0905-00 │ 44.12│   1/5│
│00地號（重測前：桃園縣八  │      │      │
│德市○○段0000-0000地號） │      │      │
├─────────────┼───┼───┤
│桃園縣八德市○○段0732-00 │  7.05│   1/5│
│00地號（重測前：桃園縣八  │      │      │
│德市○○段0000-0000地號） │      │      │
├─────────────┼───┼───┤
│桃園縣八德市○○段0825-00 │   104│   1/5│
│00地號（重測前：桃園縣八  │      │      │
│德市○○段0000-0000地號） │      │      │
├─────────────┼───┼───┤
│桃園縣八德市○○段0822-00 │    17│   1/5│
│00地號（重測前：桃園縣八  │      │      │
│德市○○段0000-0000地號） │      │      │
├─────────────┼───┼───┤
│桃園縣八德市○○段1762-00 │ 75.06│15/100│
│00地號（重測前：桃園縣八  │      │      │
│德市○○段0000-0000地號） │      │      │
└─────────────┴───┴───┘
附表五
┌──────────┬─────────┬─────┐
│                    │戊○○轉讓予丁○○│遺產核定  │
│                    │出資額（94.06.12）│價額      │
├──────────┼─────────┼─────┤
│裕興交通有限公司    │         1,000,000│   847,330│
├──────────┼─────────┼─────┤
│益康交通有限公司    │           600,000│   409,487│
├──────────┼─────────┼─────┤
│盛旺交通有限公司    │         1,650,000│ 1,501,949│
├──────────┼─────────┼─────┤
│億富交通企業有限公司│           300,000│   219,297│
├──────────┼─────────┼─────┤
│連盛交通有限公司    │         1,000,000│   979,279│
├──────────┼─────────┼─────┤
│連合交通企業有限公司│         1,500,000│ 1,226,273│
├──────────┼─────────┼─────┤
│順秋交通企業有限公司│         1,000,000│   803,357│
├──────────┼─────────┼─────┤
│恆達交通有限公司    │         2,500,000│ 2,229,882│
├──────────┼─────────┼─────┤
│永眾交通有限公司    │           400,000│   194,636│
├──────────┼─────────┼─────┤
│永欣交通有限公司    │           400,000│   143,437│
├──────────┼─────────┼─────┤
│盛元交通有限公司    │         2,000,000│ 1,894,092│
├──────────┴─────────┴─────┤
│                                  總和：12,350,000元│
└──────────────────────────┘
附表六
┌────┬────┐
│繼承人  │應繼分  │
├────┼────┤
│己○○  │六分之一│
├────┼────┤
│壬○○  │六分之一│
├────┼────┤
│乙○○  │六分之一│
├────┼────┤
│庚○○  │六分之一│
├────┼────┤
│丁○○  │六分之一│
├────┼────┤
│丙○○  │六分之一│
└────┴────┘


司法院資訊處製作；財團法人民間司法改革基金會備份。
